【裁判字號】    99,司財管,68
【裁判日期】    990714
【裁判案由】    指定遺產管理人
【裁判全文】
臺灣臺中地方法院民事裁定            99年度司財管字第68號
聲  請  人  財政部國有財產局臺灣中區辦事處
法定代理人  丙○○
代  理  人  乙○○
上列聲請人聲請為被繼承人甲○選任遺產管理人事件，本院裁定
如下：
    主      文
選任聲請人為被繼承人甲○之遺產管理人。
聲請程序費用由被繼承人甲○之遺產負擔。
    理      由
一、按繼承開始時，繼承人有無不明，而無親屬會議或親屬會議
    未於一個月內選定遺產管理人者，利害關係人得聲請法院選
    任遺產管理人，民法第一千一百七十八條第二項定有明文。
二、本件聲請意旨略以：被繼承人甲○（年籍不詳、原戶籍地址
    ：臺中縣沙鹿鎮埔子里五○一號）經本院以九十九年度亡字
    第二二號宣告死亡事件宣告於民國四十六年六月一日死亡，
    因查無法定繼承人存在，有無繼承人不明，且亦無親屬會議
    於法定期間選定遺產管理人，復因無人繼承之遺產，於清償
    債權，並交付遺贈物後，如有賸餘，歸屬國庫，而聲請人除
    為被繼承人之失蹤人財產管理人外，亦係財政部國有財產局
    轄下之機關，為避免被繼承人之遺產因無人管理致財產逸失
    ，恐有損國庫之利益，基於利害關係人地位，爰依法聲請為
    被繼承人選任遺產管理人等語。
三、經查：聲請人主張被繼承人甲○經本院以上開事件宣告於四
    十六年六月一日死亡，復因查無被繼承人之相關戶籍資料，
    致查無法定繼承人及相關親屬，現繼承人有無不明，且無親
    屬會議得於法定期間內選定遺產管理人等事實，業據聲請人
    提出本院九十九年度亡字第二二號民事裁定影本在卷可憑，
    並經本院職權調閱上開民事卷宗，核閱屬實。又無人繼承之
    遺產，於清償債權，並交付遺贈物後，如有賸餘，歸屬國庫
    ，為民法第一千一百八十五條所明定，是被繼承人之遺產將
    來有歸屬國庫之可能，而聲請人乃掌理國有財產一切事項之
    機關，聲請人就被繼承人之遺產自有利害關係，從而聲請人
    聲請選任被繼承人之遺產管理人，揆諸前揭法條規定，為有
    理由，應予准許。因被繼承人甲○失蹤、生死不明多年而經
    本院宣告死亡，再者，因查無被繼承人之年籍資料，是其繼
    承人有無不明，而甲○之有無親屬、親屬為何人亦處於有無
    不明之狀態，難期召開親屬會議選任遺產管理人，復參以被
    繼承人甲○身後留有遺產，且無其他適合之人可任被繼承人
    甲○之遺產管理人，是本院認選任財政部國有財產局臺灣中
    區辦事處擔任被繼承人甲○之遺產管理人為適當。
四、依非訟事件法第一百五十七條，裁定如主文。
中    華    民    國    99    年    7     月    14    日
                  家事法庭    司法事務官  蔡秉芳
以上為正本係照原本作成。
如對本裁定抗告，須於裁定送達後十日之不變期間內，向本院提
出抗告狀。
中    華    民    國    99    年    7     月    14    日
                              書  記  官  郭淑琪

司法院資訊處製作；財團法人民間司法改革基金會備份。
